臺灣高等法院臺南分院刑事判決　 96年度重上更(二)字第278號
上　訴　人
即　被　告　丙○○
選任辯護人　張文嘉律師
上列上訴人因擄人勒贖案件，不服臺灣嘉義地方法院90年度重訴
字第8、13號中華民國91年4月26日第一審判決（起訴案號：臺灣
嘉義地方法院檢察署90年度偵字第4784、4826號），提起上訴，
判決後，經最高法院第二次發回，本院判決如下：
      主      文
上訴駁回。
      事      實
一、丙○○與乙○○（民國51年7月6日生，原審同案被告，已於
    90年10月23日死亡，經原審判決公訴不受理）二人係男女朋
    友關係，緣丙○○亦與「松藤營造股份有限公司」之負責人
    戊○○係交往12年且曾發生過性關係之朋友，而知悉戊○○
    所駕駛汽車之車型、車號、行動電話號碼、家中電話號碼及
    平日作息起居、行蹤及經濟狀況，丙○○與乙○○覬覦戊○○之富有，而於民國90年4月間共同基於擄人勒贖之犯意聯
    絡，謀議綁架戊○○勒贖，由乙○○找人參與犯案，丙○○
    則留在台南市區，負責監看動靜，並通風報信。嗣乙○○邀
    甲○○共同參與謀議擄人勒贖，即先由乙○○、甲○○共同
    意圖自己不法之所有，於90年4月17日在台南市○區○○○
    路三段中華陸橋下，竊取高榮宗所有SV-2013號車牌2面，準
    備於擄人勒贖時，替換車牌之用。再於90年4月底某日，乙○○在台南市○○路之「南門庭院西餐廳」與甲○○（同案
    被告，業經判處有期徒刑12年確定）、丁○○（同案被告，
    業經判處有期徒刑9年確定）聚會時，乙○○為掩飾丙○○
    參與犯案之身分，遂告訴甲○○、丁○○，其受一名自稱係
    包商戊○○姪子之人（即係丙○○）指使，找人綁架戊○○
    勒贖，並由丙○○提供戊○○所駕駛汽車之車型、車號、行
    動電話號碼、家中電話號碼及「90年5月2日上午」戊○○將
    至嘉義市○○路123號經濟部水利處第五河川局（下稱第五
    河川局）之資訊，丙○○並約定以行動電話震動之方式與乙○○聯繫等情，其三人即與丙○○共同基於同上擄人勒贖之
    犯意聯絡，謀議綁架戊○○勒贖新台幣（下同）6千萬元，
    並約定取得贖款後由丙○○獲得一半，餘由乙○○、甲○○
    、丁○○均分。談妥後，由丁○○駕駛其所有登記倪同發（
    為丁○○妻繆慧貞乾弟弟）名義之車號7J-6822號自小客車
    載甲○○、乙○○至台南縣南化鄉某大廟旁產業道路往山上
    方向二、三公里處，事先勘查選定綁架戊○○後用以藏留之
    地點路線及地形。於同年5月1日，丁○○、甲○○、乙○○
    三人同往第五河川局勘查擄人現場，甲○○將其所有之玩具
    手槍1枝交予乙○○備用。
二、次日（5月2日）上午6時許，乙○○備妥手提袋一個內裝有
    手套、帽子、膠帶、手銬、玩具手槍（甲○○提供）及上開
    竊得之車號SV-2013號車牌2面等工具，由丁○○駕駛車號7J
    -6822號自小客車載甲○○、乙○○前往嘉義市○○路123號
    經濟部水利處第五河川局，途經台南縣官田鄉某廢棄學校時
    ，三人下車將原來懸掛之7J-6822號車牌拆下，改掛上開車
    號SV-2013號失竊之車牌，於同日上午9時許抵達嘉義市之第
    五河川局停車場，並刻意停放在戊○○汽車左方位置，三人
    即在車上守候。同日上午10時許，戊○○自第五河川局出來
    ，至停車場欲駕車離去時，丁○○留在車上準備隨時發動汽
    車駛離，乙○○、甲○○則下車，由乙○○自戊○○後方勒
    住戊○○頸部及抓住戊○○腰間皮帶，甲○○則持玩具手槍
    抵住戊○○胸部，並喝令：「不要動！否則要開槍。」等語
    ，二人即強行將戊○○綁架擄上車，將戊○○置於後座中央
    ，乙○○及甲○○分別坐在戊○○左右位置，丁○○迅速將
    車駛離該處。嗣乙○○以手銬銬住戊○○雙手，用膠帶纏繞
    頭部之方式矇住戊○○雙眼及嘴巴，並為戊○○戴上帽子，
    甲○○則從右後座位置下車，改坐到右前座，下車時故意以
    國語說：「大哥人下來彰化，要我們辦完事情趕回台北。」
    ，意在使戊○○誤以為其係外省人且住在北部。途中，因為
    戊○○抱怨手痛，乃將手銬換成膠帶綑綁其手部，其後，該
    車往嘉義縣中埔鄉方向行駛，途經澐水、台南縣白河鎮關子
    嶺、白河、六甲、玉井等地，途中由乙○○在車上用戊○○
    之行動電話，打給戊○○之家屬即其子己○○、其妻陳吳翠
    娥，恫稱：「戊○○在伊手裡，要戊○○之家屬準備6千萬
    元贖款」，並且「不可以報警，否則要把他打掉…」、「如
    果沒有拿6千萬元，就要他的一手一腳…，把他的耳朵割下
    ，會寄他的二樣東西給你」等語。至同日下午1、2時許到達
    台南縣南化鄉山區預定藏留戊○○之地點後，由乙○○及甲○○看守戊○○，丁○○將車號SV-2013號失竊車牌拆下，
    改掛回原車之7J-6822號車牌，駛往台南縣玉井鄉中油加油
    站加油及到對面之統一超商購買麵包、礦泉水等物品，再返
    回藏留戊○○之地點，乙○○則繼續以不詳號碼電話與被害
    人家屬聯絡，詢問是否已籌足贖款，並稱：「拿到錢會把人
    （指戊○○）放掉，一定要拿6千萬，才會放人，快籌錢，
    其耐性有限」等語，當晚（2日）三人及戊○○均在該處過
    夜。
三、翌日（3日）上午5時40分許至6時25分許，由甲○○以不詳
    號碼電話，恫嚇被害人家屬己○○稱：「8時半以前你如果
    沒有準備好，就將你父親（指戊○○）做掉…假如還是440
    萬元，我就不跟你講了…你當做我們不會怎樣？」等語。同
    日上午6、7時許，由丁○○駕駛該車，搭載甲○○、乙○○
    及戊○○駛離該藏放地點，沿台南市○○路往高雄市方向行
    駛，上午10時許，途經高雄縣路竹、岡山附近之縱貫路（台
    一線公路）旁某麵包店時，丙○○以行動電話震動方式通知
    乙○○回電，乙○○乃下車撥打公共電話，問在台南市區之
    丙○○「被害人家屬是否有報案？」等情，丙○○告訴乙○○被害人家屬未報案，要乙○○命被害人家屬快交付贖款，
    然後把人放回去，以免押太多日引起他人懷疑等語。打完電
    話後，該車往新化、新市方向行駛，在台南縣新化鎮○○○
    鄉道路、八德安樂園及虎頭埤附近道路繞行，於上午10時58
    分許，在新化鎮，乙○○又打電話與丙○○聯絡，並由乙○○繼續以被害人之行動電話與被害人家屬聯絡贖款多次，並
    逐漸將贖款金額由6千萬元減至3千萬元、2500萬元、2千萬
    元、1500萬元，最後減至1250萬元，嗣於同日（3日）下午4
    時許該車在台南縣新化鎮○○里○○道路，被警發現追逐，
    沿途甲○○及乙○○將車內礦泉水寶特瓶、手套、帽子、膠
    帶、手銬、遮陽板、餅乾盒及玩具手槍等物往車外丟棄，適
    有不知情之路人蔡榮正駕駛車號ZM-9200號自小客車行經該
    山路而阻緩警車之追緝，丁○○所駕駛之該車乘隙躲進小路
    內，並由乙○○、丁○○將SV-2013號失竊車牌二面拆下丟
    棄，換上7J-6822號車牌，戊○○乃趁被告下車拆車牌之際
    ，利用此機會用左腳踢開左後車門後衝下車，將眼睛膠帶撕
    開並往前跑，躲在草堆內，過5分鐘左右，警察趕到，並在
    路旁扣得甲○○所有供犯罪所用之玩具槍1枝及乙○○所有
    供犯罪所用之膠帶1捲、帽子3頂，另扣得黑色手套1個、銀
    色遮陽板1個、SV-2013號車牌二面、麵包包裝袋9個、餅乾
    盒1個、塑膠袋1個、衛生紙盒1個、礦泉水寶特瓶2個、塑膠
    杯2個等物。經警將戊○○帶回調查，乙○○、甲○○及丁○○三人乘亂逃逸，嗣警方在三人逃逸時所丟棄之物品上採
    集指紋，核與丁○○指紋相符。當天下午5、6時許，乙○○
    以電話約丙○○、甲○○到不知情之林鴻興（乙○○之二哥
    ）家中，商討逃亡事宜，嗣乙○○、甲○○、丁○○及丙○○在台南市之東帝士百貨公司附近分手。經警於90年5月15
    日凌晨3時許在台南市○○路○段218號17樓4拘提丁○○到
    案；另於同日下午1時30分許，在台南市○○路○段200巷30
    號9樓拘提甲○○到案；於90年7月24日搜索丙○○之住處，
    並約談到案，乙○○則逃至金門縣，於90年10月23日死亡。
四、案經嘉義市警察局報請臺灣嘉義地方法院檢察署檢察官指揮
    移送台灣嘉義地方法院檢察署檢察官偵查起訴。
      理      由
一、按被告以外之人於審判外之陳述，雖不符前4條之規定，而
    經當事人於審判程序同意作為證據，法院審酌該言詞陳述或
    書面陳述作成時之情況，認為適當者，亦得為證據。刑事訴
    訟法第159條之5第1項定有明文。查本案證人即被害人戊○○、證人即原審共同被告乙○○、丁○○、甲○○及其他與
    本案相關連之證人等人於警詢或檢察官偵查中之證述，雖均
    係被告以外之人於審判外之陳述，惟檢察官、被告及辯護人
    於原審及本院審判程序同意作為證據，且該等供述證據係由
    職司犯罪調查、偵查之警方及檢察官依法定正當程序作成，
    查無出於不自由意志之不法情事，本院審酌上情認屬適當，
    依上開規定，自得為證據。另電信公司通話明細、覆函、搜
    索扣押筆錄、扣押物物品目錄、刑事警察局鑑驗書、電話錄
    音譯文等證據資料，被告同意為證據，且查該等文書並無何
    故意登載不實之顯不可信情況，依刑事訴訟法第159條之4之
    規定亦得採為證據，合先敘明。
二、訊據上訴人即被告丙○○矢口否認有本案犯行，辯稱：伊並
    非乙○○所稱戊○○姪子之人，伊亦非乙○○之女友，復無
    提供戊○○之行蹤資料予乙○○等人，5月3日上午固有接到
    二通電話，但只有喂、喂二聲就斷了，伊也不知道誰打來的
    ，因起訴書稱這兩通電話裡，係伊向乙○○提供案情資訊，
    所以伊在原審法院才說沒有接到這二通電話。另伊於5月3日
    當天去林鴻興之家，係因乙○○說有向其二嫂借錢要還伊，
    伊才去的云云。
三、經查：
（一）被告於偵查中自承與被害人戊○○係認識12年左右之朋友
      關係，且知戊○○係開ＢＭＷ廠牌之車，及知戊○○車號
      、行動電話及家中電話號碼，並稱戊○○有告知伊，其將
      於90年5月2日上午至第五河川局等情（參見4784號卷偵查
      卷第48頁背面、49頁），於本院上訴審審理時並供承為乙○○之女姓朋友，且同時與戊○○同居，並強調如果戊○○沒有去找她，伊會每天打電話給戊○○等語（參見本院
      上訴卷第119頁），於本院更二審準備程序時更承認與被
      害人戊○○認識12年，為私下的男女朋友關係，曾經發生
      過性關係等語（參見本院更二卷第99頁）。又被告丙○○
      原否認係乙○○女友（參見原審卷第46頁、本院更一卷第
      127頁）。惟查，丙○○於本院上訴審承認是乙○○女友
      ，與乙○○係同居人（參見本院上訴卷第54、119頁）。
      而證人即同案被告丁○○於警詢指認丙○○之相片，為乙○○之女友，於案發後5月3日24時許在東帝士百貨前再見
      過丙○○一次（參見警卷第38頁背面）。於偵查中證稱：
      「我感覺該位自稱被害人姪子之人是丙○○。而且乙○○
      有交代，如果被警方逮捕，不要說丙○○是他的女朋友，
      不要說他認識丙○○」等語（參見4784偵卷第82頁背面）
      。證人即同案被告甲○○於警詢指認丙○○之口卡片即「
      佳佳」，是乙○○之女友。證人林鴻興、洪麗珠夫妻均證
      稱「丙○○係乙○○女友」（參見警卷第69頁、71頁背面
      ）。又被害人戊○○於警詢證稱「與丙○○於79年11月間
      認識，二人已同居了十多年。丙○○於90年5月2日前二天
      打行動電話給我，問我她要什麼時候回來？（我有空的時
      間），我跟她說這二天沒有空。隔天要送小舅子出殯，再
      隔天（5月2日）有工程要驗收（要到水利處第五河川局）
      。除了我家人外，只有丙○○知道我於5月2日到第五河川
      局之事」（參見警卷第54頁）。足徵，被告丙○○確為乙○○女友，與被害人戊○○係私下男女朋友並曾發生過性
      關係，對被害人戊○○之基本背景資料及行蹤狀況非常清
      楚。其於本院審理時亦稱：戊○○有告訴她要去第五河川
      局（參見本院更二卷第173頁），足見其於本院更二審前
      陳稱不知戊○○要去第五河川局，應係卸責之詞。
（二）被害人戊○○又證稱：「我有二個外甥，但是他們二人都
      在大陸。」（參見原審90年重訴字第13號卷第57頁），於
      偵查中則證稱：「據我所知我的一些姪子，應該不會共犯
      本案，應是別人冒用我姪子之名義。」（參見3222號偵卷
      第39頁），又證稱「我認為丙○○就是那位自稱我姪子之
      人共犯本案，因為只有她才知道我那麼多基本資料、平日
      作息的行蹤」等語（參見4784號偵卷第86頁）。另證人丁○○於偵查中證稱「我感覺該位自稱被害人姪子之人是丙○○」（參見4784號偵查卷第82頁背面）。是本件並無所
      謂真正戊○○之姪子之人參與本案，可以確定。被害人戊○○另證稱：我使用摩托羅拉V3688型電話，每日均有充
      電，但當日歹徒有告訴我，他們有購買電池使用（參見嘉
      市警刑五字第1278號卷第17頁反面）。核與甲○○、丁○○於警訊供稱：「乙○○應知道戊○○所使用之行動電話
      機型，因為他事先就準備一個V3688機型之電池」（參見
      嘉市警刑五字第1984號卷第13、30頁）等情相符。查同案
      被告乙○○、丁○○、甲○○三人與被害人戊○○毫不熟
      識之情形下，何能事先知悉戊○○之行動電話之機型，足
      見應認係有人事先提供戊○○之資訊予被告乙○○、丁○○、甲○○等人。
（三）證人即同案被告甲○○於警訊供稱：丙○○於90年5月3日
      下午7時，有與乙○○、甲○○一起至乙○○之兄林鴻興
      位於臺南市○○路299巷27號住處商討逃匿之事宜，後來
      林鴻興開車載伊、乙○○、丙○○到臺南市東帝士百貨門
      口與丁○○會合後，伊與乙○○轉搭丁○○的車，丙○○
      則由林鴻興載走等語（參見嘉市警刑五字第1984號卷第22
      、23頁）。證人即同案被告丁○○於警訊時供稱：「曾於
      89年初在台南市某賭場見過乙○○女友（指丙○○）10次
      左右，5月3日24時許在台南市東帝士百貨前見面談逃亡及
      善後事宜時，再見過一次。當時，他被乙○○胞兄林鴻興
      開車載於車上，事後林鴻興開車載走。」等情（參見同上
      警卷第38頁背面）。證人林鴻興於警訊供稱：於90年5月3
      日下午7、8時，丙○○有與乙○○、甲○○一起至伊之住
      處談事情，後來由伊開車載乙○○、丙○○、甲○○三人
      到臺南市東帝士百貨門口前丁○○會合後，乙○○、甲○○轉搭丁○○的車，丙○○則由伊載離開現場，在附近讓
      丙○○下車轉搭計程車離開等語（參見同上警卷第68、69
      頁）。由此可證被告丙○○於案發後確有乙○○、甲○○
      等人一同參與商討逃亡之事宜。
（四）被告丙○○於原審及本院均承認其所使用之行動電話號碼
      為「0000000000」，證人即被害人戊○○亦證稱：000000
      0000號行動電話係伊出錢買給丙○○的，登記她的名義（
      參見4784偵卷第85頁背面）。而被告乙○○於90年5月3日
      「上午10時03分許」及同日「上午10時58分許」，分別在
      高雄縣岡山鎮及台南縣新化鎮附近，以公共電話打電話予
      其所指被害人之姪子，業經同案被告甲○○於原審法院陳
      述明確（參見原審卷第92-93頁）。甲○○又證稱：「乙○○有下車打電話，我不知道他講話內容，他只有說他要
      打電話給他的姪子（按此之「他的姪子」應係指「被害人
      的姪子」之誤），我們當時沒有下車，乙○○兩次下車都
      說要打電話給他的姪子，我們兩次都沒有下車，所以不知
      道談話的內容。」、「乙○○說要下車用公共電話打給被
      害人的姪子，我不知道他講電話的內容，因為我們人在車
      上…，在歸仁鄉的時候，乙○○打完電話上車有說他與被
      害人姪子聯絡過了，然後乙○○指揮丁○○將車開往八德
      安樂園，是乙○○叫丁○○繞行到高雄縣去打電話」等語
      （參見原審90年重訴字第13號卷第221、168頁）。證人即
      同案被告丁○○於偵查中證稱「乙○○要我載他到高雄縣
      家樂麵包店前打公共電話給自稱被害人姪子的人…後來該
      人有打電話給乙○○，他示意我停車後下車聽電話，後來
      我駕車載他們四處繞行至歸仁鄉，乙○○又下車打公共電
      話給該人」等語（參見3222號偵卷第28頁）。嗣經警帶同
      案被告甲○○、丁○○指證確認上開被告乙○○所打之公
      共電話，係位於高雄縣湖內鄉○○路○段711號家樂麵包
      店及臺南縣歸仁鄉○○○路○段229號前（見90年度偵第
      3221號卷第46頁背面、嘉市警刑五字第1984號警卷第37頁
      ）。而上開之公共電話號碼分別為（07）0000000號、（
      06）0000000號，且均係撥打被告丙○○所使用之0000000
      000號行動電話交談，二次通話之時間分別為「8秒」、「
      5秒」，亦有通話明細紀錄查詢作業─查詢結果表一份及
      由遠傳電信股份有限公司風險管制中心出具之0000000000
      號行動電話之持機人確係丙○○之資料一份在卷足憑（見
      同上警卷第6、7、102頁）。依上開事證可知，被告乙○○曾於90年5月3日上午10時03分許；及同日上午10時58分
      許，分別以公共電話打給其所指「被害人之姪子」之被告
      丙○○，再參以甲○○上開供稱，足認所指「被害人之姪
      子」，確係「被告丙○○」無疑。再依上開遠傳電信股份
      有限公司出具之0000000000號行動電話通話資料，上開二
      通電話，其受話之站台位址分別係台南市○○路1192號、
      台南市○○路177巷12號6樓屋頂，依此可證，被告丙○○
      接獲上開被告乙○○二通電話並非在同一地點。復參之丁○○、甲○○迭於警訊中供稱：「該名自稱係包商戊○○
      姪子之人，與乙○○係以打行動電話震動方式作為聯絡方
      式【即該人以打行動電話的振動次數向乙○○反應被害人
      家屬有沒有報案，乙○○如果要跟他連絡則會先打公共電
      話，該人就會打電話到乙○○的行動電話中】，且90 年5
      月3日乙○○於車行經高雄縣湖內鄉、臺南縣歸仁鄉時，
      有下車打公共電話給該人。」等情甚明（見嘉義市警察局
      嘉市警刑五字第1278號卷第3、4頁）。依此足證，被告丙○○確有接獲被告乙○○之上述二通電話。查以震動之方
      式連繫，依一般通訊習慣，係以嘟聲長短之發訊時間為斷
      ，無待雙方行動電話接通即能得知，自無通聯紀錄可調閱
      ，此有本院函詢遠傳電信股份有限公司之95年1月13日遠
      傳（業服）字第09411204957號函載述：『目前手機多有
      將一般鈴聲改為來電時靜音且震動之功能，惟本公司無法
      得知收發話雙方以何種方式為聯絡暗號。而手機鈴聲不論
      是調整為有聲或是震動，只要該通電話有被接聽或轉接至
      語音信箱皆會留下通聯紀錄，但手機震動之調整係用戶由
      手機上直接做設定，故本公司無法從通聯紀錄中判斷用戶
      手機鈴聲之設定狀態為何。』等語（參見本院更一審卷第
      93頁）。是被告丙○○於原審辯稱：上二通電話其未接獲
      ，當時人在美容院洗頭，也許有人幫我接通云云，與經驗
      法則有違，亦與事實不符，不足採信。
（五）丙○○於警訊供稱：「5月2日下午快到傍晚時，我乘坐『
      大安行』遊覽車從朴子到仁德交流道下車，再坐車到市區
      ○街，後到小北夜市附近的某飯店過夜，當天曾以行動電
      話打乙○○的行動電話，但都沒有打通，亦有到乙○○胞
      姊住處找乙○○，但沒找到，還在該處吃東西、看電視，
      後來我到小北夜市吃東西，並打電話給女兒，因為不通，
      我遂到飯店休息，隔天5月3日我上午8、9時起床，去洗頭
      ，洗頭後再到『蘭姊』住處，找乙○○，但他依舊不在，
      後我於下午5、6點左右，在『蘭姊』住處接到乙○○打給
      我的電話，說有事情告訴我」等語（參見嘉市警刑五字第
      1984號卷第2頁）。由上開被告丙○○所供：「其5月2、3
      日以電話連絡不上被告乙○○」云云，然而如前所述，90
      年5月3日上午10時03分許，同日上午10時58分許，同案被
      告乙○○分別以公共電話與其連絡，是被告丙○○此部所
      供，與事實不符。又依被告丙○○上開警訊所陳，其並未
      有隻字片詞提及當天找被告乙○○係因乙○○有向其二嫂
      借錢要還她，且被告乙○○既於5月2日犯下擄人勒贖之重
      大刑案，其何能有心思邀同被告丙○○商討還錢之事宜？
      再者，90年5月3日上午10時03分許，同日上午10時58分許
      ，被告乙○○分別以公共電話與被告丙○○通話之時間分
      別為8秒、5秒，在如此短暫之時間，連問侯之時間都顯不
      足，只能短暫互通約定之訊息，其又何能與被告乙○○商
      討還錢事宜。末查，遍觀被告丙○○上開同日警訊所供，
      其與乙○○會面後，亦未曾有與同案被告乙○○商討還錢
      事宜，反倒是在商討本件綁架之事。是以，被告丙○○所
      辯：5月3日找乙○○，係因乙○○有向其二嫂借錢要還她
      云云，顯與常情有違，復與事實不符，不足採信。被告丙○○於本院上訴審始承認當時有接到二通電話之事實，以
      該二通電話之間其時間相距達50餘分鐘，與一般打不通電
      話時，通常均立即再撥之情形不符合，應是通話後，已完
      成訊息之溝通，通話之時間雖然只是8秒及5秒，甚為短暫
      ，但是就其聯絡被害人家屬之動靜消息，短時間之溝通即
      足夠，且當時正是乙○○等人押被害人由台南至高雄之途
      中，也正是與被害人家屬聯絡勒贖中，乙○○急須要知道
      家屬之反應，尤其是警方之訊息，此時之電話聯絡，時間
      雖短，次數不多，但也是乙○○與被告丙○○最需要聯繫
      之時間點，其內容當然直指擄人勒贖後之被害人家屬反應
      或所了解警方之動態，此與甲○○及丁○○所供：當時此
      二通電話是「與另一指使者，聯絡被害人家屬反應」之情
      形相符，被告丙○○所辯：「不知電話是誰打來」等情，
      無非事後卸責之詞，不足採取。
（六）查證人即同案被告丁○○於偵查中證稱：「我感覺該位自
      稱被害人姪子之人是丙○○」（參見4784偵卷第82頁背面
      ）。證人即同案被告甲○○於警詢指認丙○○之口卡片即
      「佳佳」，是乙○○之女友。於案發後乙○○告訴我，如
      被警方逮捕，不要談到有關他女朋友丙○○的事，不要讓
      警方知道他女朋友是誰等語（參警卷第22-23頁）。故案
      發之前，同案被告乙○○即極力預先為被告丙○○撇清關
      係，然若被告丙○○未參此案，其大可坦蕩面對事實，何
      須事先為被告丙○○預設撇清之動作，顯屬曖昧不清，且
      不符常情之行徑。再參之甲○○亦供稱：「…乙○○告訴
      我說被害人會去第五河川局，乙○○說被害人的姪子有告
      訴他…」等語（見原審第13號卷第164頁）。故堪認本案
      係由丙○○提供戊○○所駕駛汽車之車型、車號、行動電
      話號碼、家中電話號碼及90年5月2日上午戊○○將至第五
      河川局等資訊予乙○○而共謀擄人勒贖，再由乙○○告知
      甲○○、丁○○後，共同進行綁架戊○○勒贖6千萬元等
      行為。綜上，足徵被告丙○○即係同案被告乙○○向甲○○及丁○○所稱之該名「自稱係包商戊○○姪子之人」無
      訛。查本件被告丙○○於心智正常之狀態下，共謀擄人勒
      贖，並由其他被告實施，足見被告對此乃係明知且有意使
      其發生故意之犯意甚明。事證明確，被告丙○○之犯行，
      至堪認定。
四、按擄人勒贖之罪，既已擄人既遂，縱勒贖未遂，仍應負既遂
    之責，至擄人行為，祇需使被害人喪失行動自由而移置於自
    己實力支配之下，即屬既遂。被告丙○○與乙○○等人，意
    圖勒贖，而擄走戊○○並向其家屬勒擄金錢，雖尚未取得贖
    款，核被告丙○○所為，係犯刑法第347條第1項之意圖勒贖
    而擄人罪。又被告丙○○雖共謀擄人勒贖，其中同案被告乙○○與甲○○先行竊車部分，因並無證據證明被告丙○○就
    竊取車牌部分，亦有共謀之犯意聯絡，由乙○○、甲○○二
    人下手行竊之行為分擔，自不能認被告丙○○對竊盜部分亦
    應負共犯之責，是本院認被告丙○○僅就其合意共犯擄人勒
    贖部分與其他被告共負刑事責任，至於超出被告丙○○犯罪
    合意以外之竊盜部分，要難論其負共犯之刑責。被告丙○○
    與乙○○、丁○○、甲○○四人間就意圖勒贖而擄人之犯行
    ，有犯意聯絡及行為之分擔，均為共同正犯。次按懲治盜匪
    條例之廢止，與刑法強盜、擄人勒贖及其結合犯等相關條文
    之修正及增訂，係經立法院三讀通過，並經總統於91年1月
    30日同日公布施行，同年2月1日生效。考其立法之目的，在
    以修正後之刑法取代上開條例，避免修正前之刑法發生中間
    法之效力。故懲治盜匪條例雖然廢止，然因廢止前後，被告
    行為在行為時至裁判時，均有刑罰規定，該條例之廢止，自
    屬刑法第2條第1項之行為後法律有變更，亦無所謂因該條例
    之廢止而應回復適用修正前刑法相關條文之餘地。是而被告
    丙○○之盜匪行為，於91年2月1日以後裁判時，依刑法第2
    條第1項規定，自應就被告行為時有效之懲治盜匪條例與裁
    判時已修正之刑法予以比較適用。至被告行為時修正前之刑
    法相關條文，既不因上開條例廢止而回復，又非中間法，即
    無所謂比較適用問題。而經比較懲治盜匪條例第2條第1項第
    9款之法定刑為死刑，刑法第347條第1項之法定刑為死刑、
    無期徒刑或7年以上有期徒刑，自以刑法第347條第1項之意
    圖勒贖，而擄人罪者為輕，依上開之說明，自應適用刑法第
    347條第1項之規定為論處。
五、原審因認被告丙○○罪證明確，因予適用刑法第28條、第34
    7條第1項、第2條第1項前段、第38條第1項第2款之規定，審
    酌被告丙○○不思勞力以謀正當合法之報酬，而為勒贖擄人
    ，且勒贖之金額不菲，對被害人及其家屬造成極度之恐慌與
    不安，嚴重破壞社會治安，惟未對被害人另為虐待之殘害行
    為，但於本案犯罪後仍矢口否認犯行，並無悔意，犯後態度
    不佳等一切情狀，量處有期徒刑10年，及以扣案之玩具手槍
    1枝，業據共同被告乙○○臨死時自白指稱係共同被告甲○○所提供，另共同被告甲○○於偵查中亦自陳玩具手槍係其
    所有（見90年偵字第3222號卷第41頁背面第1、2行），足見
    玩具手槍係共同被告甲○○所有，其事後翻異前詞，辯稱玩
    具槍1枝非其所有，與事實不符，不可採信。另扣案膠帶1捲
    ，帽子3頂屬共同被告乙○○所有，業據共同被告甲○○等
    供承在卷，自係被告乙○○所有。而該玩具槍1枝，係用以
    押被害人戊○○所用，另膠帶1捲則係用以綁被害人戊○○
    所用，至帽子3頂則係用以套被害人戊○○所用，均係供犯
    本罪所用之物，爰均依刑法第38條第1項第2款之規定宣告沒
    收之，並敘明扣案之黑色手套1個、銀色遮陽板1個、SV-201
    3號車牌二面、麵包包裝袋9個、餘乾盒1個、塑膠袋1個、衛
    生紙盒1個、礦泉水寶特瓶2個、塑膠杯2個等物，均非供犯
    本罪所用之物，另手銬1副則已於共同被告乙○○等人為警
    追逐時丟棄而未扣案，且號碼SV-2013號車牌二面並非被告
    所有，爰均不為沒收。本院經核，原判決認事用法，俱無違
    誤，量刑亦甚妥當，被告丙○○上訴意旨否認犯罪，指摘原
    判決不當，並無理由，應予駁回。
據上論斷，應依刑事訴訟法第368條，判決如主文。
本案經檢察官林炎昇到庭執行職務。
中　　華　　民　　國　　96　　年　　12　　月　  18 　  日
                  刑事第一庭    審判長法　官  黃崑宗
                                      法　官  夏金郎
                                      法　官  王明宏
以上正本證明與原本無異。
如不服本判決，應於收受本判決後十日內向本院提出上訴書狀。
其未敘述上訴理由者並得於提起上訴後十日內向本院補提理由書
狀（均須按他造當事人之人數附繕本）「切勿逕送上級法院」。
　　　　　　　　　　　　　　　　　　　書記官  黃全忠
中　　華　　民　　國　　96　　年　　12　　月　　18　　 日
附錄本判決科刑法條：
中華民國刑法第347條
意圖勒贖而擄人者，處死刑、無期徒刑或 7 年以上有期徒刑。
因而致人於死者，處死刑、無期徒刑或 12 年以上有期徒刑；致
重傷者，處死刑、無期徒刑或 10 年以上有期徒刑。
第 1 項之未遂犯罰之。
預備犯第 1 項之罪者，處 2 年以下有期徒刑。
犯第 1 項之罪，未經取贖而釋放被害人者，減輕其刑；取贖後而
釋放被害人者，得減輕其刑。
